【裁判字號】    99,訴,155
【裁判日期】    990825
【裁判案由】    偽造文書
【裁判全文】
臺灣臺北地方法院刑事判決               99年度訴字第155號
公  訴  人  臺灣臺北地方法院檢察署檢察官
被      告  丁○○
選任辯護人  張麗真律師
上列被告因偽造文書案件，經檢察官提起公訴（九十八年度偵字
第一八七四八號、第一八七四九號），本院判決如下：
    主  文
丁○○連續行使偽造私文書，足以生損害於公眾及他人，處有期
徒刑肆月，如易科罰金，以銀元佰元即新臺幣玖佰元折算壹日
，減為有期徒刑貳月，如易科罰金，以銀元佰元即新臺幣玖佰
元折算壹日，未扣案之己○○印章壹顆及如附表一、二偽造之署
押欄所示之偽造「己○○」署押均沒收；又行使偽造私文書，足
以生損害於公眾及他人，處有期徒刑月，如易科罰金，以新臺
幣壹仟元折算壹日，減為有期徒刑壹月又拾伍日，如易科罰金，
以新臺幣壹仟元折算壹日，未扣案之己○○印章壹顆及如附表三
所示偽造之署押欄所示之偽造「己○○」署押均沒收；又行使偽
造私文書，足以生損害於公眾及他人，處有期徒刑月，如易科
罰金，以新臺幣壹仟元折算壹日，未扣案之己○○印章壹顆及如
附表四所示偽造之署押欄所示之偽造「己○○」署押均沒收；又
行使偽造私文書，足以生損害於公眾及他人，處有期徒刑月，
如易科罰金，以新臺幣壹仟元折算壹日，未扣案之己○○印章壹
顆及如附表五所示偽造之署押欄所示之偽造「己○○」署押均沒
收；又行使偽造私文書，足以生損害於公眾及他人，處有期徒刑
月，如易科罰金，以新臺幣壹仟元折算壹日，減為有期徒刑壹
月又拾伍日，如易科罰金，以新臺幣壹仟元折算壹日，未扣案之
己○○印章壹顆及如附表六所示偽造之署押欄所示之偽造「己○○」署押均沒收；又行使偽造私文書，足以生損害於公眾及他人
，處有期徒刑月，如易科罰金，以新臺幣壹仟元折算壹日，未
扣案之己○○印章壹顆及如附表七所示偽造之署押欄所示之偽造
「己○○」署押均沒收；又行使偽造私文書，足以生損害於公眾
及他人，處有期徒刑月，如易科罰金，以新臺幣壹仟元折算壹
日，未扣案之己○○印章壹顆及如附表八所示偽造之署押欄所示
之偽造「己○○」署押均沒收；又行使偽造私文書，足以生損害
於公眾及他人，處有期徒刑月，如易科罰金，以新臺幣壹仟元
折算壹日，未扣案之己○○印章壹顆及如附表九所示偽造之署押
欄所示之偽造「己○○」署押均沒收；又行使偽造私文書，足以
生損害於公眾及他人，處有期徒刑月，如易科罰金，以新臺幣
壹仟元折算壹日，未扣案之己○○印章壹顆及如附表十所示偽造
之署押欄所示之偽造「己○○」署押均沒收；又行使偽造私文書
，足以生損害於公眾及他人，處有期徒刑月，如易科罰金，以
新臺幣壹仟元折算壹日，未扣案之己○○印章壹顆及如附表十一
所示偽造之署押欄所示之偽造「己○○」署押均沒收；又行使偽
造私文書，足以生損害於公眾及他人，處有期徒刑月，如易科
罰金，以新臺幣壹仟元折算壹日，未扣案之己○○印章壹顆及如
附表十二所示偽造之署押欄所示之偽造「己○○」署押均沒收；
應執行有期徒刑壹年肆月，如易科罰金，以銀元佰元即新臺幣
玖佰元折算壹日，未扣案之己○○印章壹顆及如附表一至附表十
二偽造之署押欄所示之偽造「己○○」署押均沒收。
    事  實
一、丁○○為戊○○之弟、己○○之兄，緣其等之父徐風楷生前
    曾於民國七十二年五月十三日，與其等之伯徐風和（業於七
    十七年十一月二十九日歿）就家族財產簽立協議書，惟徐風
    楷於八十七年一月二十一日過世後，就該協議之效力及履行
    條件、方式，丁○○與戊○○及徐風和之繼承人間存有不同
    意見，己○○則自始不知該爭議之存在，丁○○竟基於行使
    偽造私文書之概括犯意，而連續為下列行使偽造私文書之行
    為：
  (一)於九十三年七月二十一日前某日，前往址設臺北市大安區○○○路○段九二號七樓之環宇法律事務所，向不知情之梁開
    天律師、壬○○律師及癸○○律師表示己○○欲與丁○○、
    戊○○共同委託該所律師，就該協議向徐風和之全體繼承人
    提起民事訴訟云云，並於不知情之環宇法律事務所律師將如
    附表一所示之私文書撰擬完畢並郵寄至其位於臺北縣板橋市
    ○○路○段二七九號之辦公室後，持其利用不知情之成年刻
    印店人員偽刻之己○○印章一顆接續蓋用於如附表一所示之
    欄位，以此方式偽造己○○之印文（數量各如附表一所載）
    ，而接續偽造完成如附表一所示之私文書，足以生損害於己○○後，將如附表一所示之私文書寄回環宇法律事務所，透
    過不知情之環宇法律事務所成年員工，接續於如附表一所示
    之時間向本院遞狀而行使之，足以生損害於己○○及司法機
    關對於訴訟當事人身分確認之正確性。
  (二)於本院九十五年三月一日就上開一之(一)之民事案件宣判後（
    案號：九十三年度重訴字第九九九號案件），丁○○不服該
    案之敗訴判決，明知戊○○並未同意就該案續與丁○○委任
    相同律師提起上訴，己○○則自始不知該案之存在，更無就
    該案提起上訴之意，竟仍向不知情之環宇法律事務所律師表
    示其與戊○○、己○○均欲委請該所律師就該案提起上訴云
    云，並於不知情之環宇法律事務所律師將如附表二所示之私
    文書撰擬完畢並郵寄其辦公室後，上開偽刻之己○○印章一
    顆及原經戊○○授權刻印、然僅限於該案第一審使用之戊○○印章一顆接續蓋用於如附表二所示之欄位，及利用不知情
    之律師於如附表二編號２、３之文書之委任人欄上分別偽簽
    戊○○、己○○之簽名，以此方式偽造己○○之署押、印文
    及盜用戊○○之印文（數量各如附表二所載），而接續偽造
    完成如附表二所示之私文書，足以生損害於戊○○、己○○
    後，將如附表二所示之私文書寄回環宇法律事務所，透過不
    知情之環宇法律事務所成年員工，接續於如附表二所示之時
    間分向本院及臺灣高等法院遞狀而行使之，足以生損害於戊○○、己○○及司法機關對於訴訟當事人身分確認之正確性
    。
二、丁○○另各基於行使偽造私文書之犯意，而為下列行使偽造
    私文書之行為：
  (一)於九十四年七月十四日前某日，前往環宇法律事務所，向該
    所不知情之律師表示己○○欲與丁○○、戊○○共同委託該
    所律師，就該協議向徐風和之全體繼承人提起民事訴訟云云
    ，並於不知情之環宇法律事務所律師將如附表三所示之私文
    書撰擬完畢並郵寄至其辦公室後，持上開偽刻之己○○印章
    一顆接續蓋用於如附表三所示之欄位，以此方式偽造己○○
    之印文（數量各如附表三所載），而接續偽造完成如附表三
    所示之私文書，足以生損害於己○○後，將如附表三所示之
    私文書寄回環宇法律事務所，透過不知情之環宇法律事務所
    成年員工，接續於如附表三所示之時間向本院遞狀而行使之
    ，足以生損害於己○○及司法機關對於訴訟當事人身分確認
    之正確性。
  (二)於本院九十六年六月八日就上開二之(一)之民事案件宣判後（
    案號：九十四年度訴字第三九○三號案件），丁○○不服該
    案之敗訴判決，明知戊○○並未同意就該案續與丁○○委任
    相同律師提起上訴，己○○則自始不知該案之存在，更無就
    該案提起上訴之意，竟仍於九十六年七月三日前某日，前往
    址設臺北市大安區○○○路○段一二八號六樓之信文法律事
    務所，向不知情之壬○○律師、辛○○律師表示其與戊○○
    、己○○均欲委請該所律師就該案提起上訴云云，並於不知
    情之律師將如附表四所示之私文書撰擬完畢並郵寄至其辦公
    室後，持上開偽刻之己○○印章一顆及上開戊○○印章一顆
    接續蓋用於如附表四所示之欄位，以此方式偽造己○○之署
    押、印文及盜用戊○○之印文（數量各如附表四所載），而
    接續偽造完成如附表四所示之私文書，足以生損害於戊○○
    、己○○後，將如附表四所示之私文書寄回信文法律事務所
    ，透過不知情之信文法律事務所成年員工，接續於如附表四
    所示之時間分向本院及臺灣高等法院遞狀而行使之，足以生
    損害於戊○○、己○○及司法機關對於訴訟
    當事人身分確認之正確性。
  (三)於臺灣高等法院九十七年六月二十四日就上開二之(二)之民事
    案件宣判後（案號：九十六年度重上字第三九一號），丁○○不服該案之敗訴判決，明知戊○○並未同意就該案續與丁○○委任相同律師提起上訴，己○○則自始不知該案之存在
    ，更無就該案提起上訴之意，竟仍於九十七年七月二十一日
    前某日，前往信文法律事務所，向不知情之壬○○律師表示
    其與戊○○、己○○均欲委請該所律師就該案提起上訴云云
    ，並於不知情之律師將如附表五所示之民事委任狀撰擬完畢
    並郵寄至其辦公室後，持上開偽刻之己○○印章一顆及上開
    戊○○印章一顆蓋用於如附表五所示之委任人欄，以此方式
    偽造己○○之印文及盜用戊○○之印文各一枚，而偽造完成
    該民事委任狀私文書，足以生損害於戊○○、己○○後，將
    該民事委任狀私文書寄回信文法律事務所，透過不知情之信
    文法律事務所成年員工，於九十七年七月二十一日向臺灣高
    等法院遞狀轉呈最高法院而行使之，足以生損害於戊○○、
    己○○及司法機關對於訴訟當事人身分確認之正確性。
  (四)於臺灣高等法院九十五年七月二十五日就上開一之(二)之民事
    案件宣判後（案號：九十五年度上字第三七七號），丁○○
    不服該案之敗訴判決，明知戊○○並未同意就該案續與丁○○委任相同律師提起上訴，己○○則自始不知該案之存在，
    更無就該案提起上訴之意，竟仍於九十五年八月二十二日前
    某日，前往信文法律事務所及址設臺北市大安區○○○路○
    段二六八號九樓之嘉荃法律事務所，向不知情之壬○○律師
    、庚○○律師表示其與戊○○、己○○均欲委請該二所律師
    就該案提起上訴云云，並於不知情之律師將如附表六所示之
    私文書撰擬完畢並郵寄至其辦公室後，持上開偽刻之己○○
    印章一顆及上開戊○○印章一顆蓋用於如附表六所示之欄位
    ，以此方式偽造己○○之印文及盜用戊○○之印文（數量各
    如附表六所載），而接續偽造完成如附表六所示之私文書，
    足以生損害於戊○○、己○○後，將如附表六所示之私文書
    寄回信文法律事務所及嘉荃法律事務所，透過不知情之事務
    所成年員工，接續於如附表六所示之時間向臺灣高等法院遞
    狀轉呈最高法院而行使之，足以生損害於戊○○、己○○及
    司法機關對於訴訟當事人身分確認之正確性。
  (五)於最高法院九十六年三月二十九日以九十五年度上字第三七
    七號民事判決就上開二之(四)之民事案件廢棄發回臺灣高等法
    院更審後，丁○○明知戊○○、己○○均未同意就該案與丁○○委任相同律師進行更審之民事訴訟，竟仍於九十六年五
    月二日前某日，前往信文法律事務所，向不知情之壬○○律
    師表示其與戊○○、己○○均欲委請該所律師就該案進行更
    審訴訟程序云云，並於不知情之律師將如附表七所示之私文
    書撰擬完畢並郵寄至其辦公室後，持上開偽刻之己○○印章
    一顆及上開戊○○印章一顆蓋用於如附表七所示之欄位，以
    此方式偽造己○○之印文及盜用戊○○之印文（數量各如附
    表七所載），而接續偽造完成如附表七所示之私文書，足以
    生損害於戊○○、己○○後，將如附表七所示之私文書寄回
    信文法律事務所，透過不知情之事務所成年員工，接續於如
    附表七所示之時間向臺灣高等法院遞狀而行使之，足以生損
    害於戊○○、己○○及司法機關對於訴訟當事人身分確認之
    正確性。
  (六)於臺灣高等法院九十七年十月七日就上開二之(五)之民事案件
    宣判後（案號：九十六年度上更(一)字第六八號），丁○○不
    服該案之敗訴判決，明知戊○○、許美利均未同意就該案與
    丁○○委任相同律師提起第三審上訴，竟仍於九十七年十一
    月四日前某日，前往信文法律事務所，向不知情之壬○○律
    師表示其與戊○○、己○○均欲委請該所律師就該案提起上
    訴云云，並於不知情之律師將如附表八所示之私文書撰擬完
    畢並郵寄至其辦公室後，持上開偽刻之己○○印章一顆及上
    開戊○○印章一顆蓋用於如附表八所示之欄位，以此方式偽
    造己○○之印文及盜用戊○○之印文（數量各如附表八所載
    ），而接續偽造完成如附表八所示之私文書，足以生損害於
    戊○○、己○○後，將如附表八所示之私文書寄回信文法律
    事務所及嘉荃法律事務所，透過不知情之事務所成年員工，
    接續於如附表八所示之時間向臺灣高等法院遞狀轉呈最高法
    院而行使之，足以生損害於戊○○、己○○及司法機關對於
    訴訟當事人身分確認之正確性。
  (七)於九十七年六月二十三日前某日，前往信文法律事務所，向
    不知情之壬○○律師表示其與戊○○、己○○均欲委請該所
    律師，就該協議向丙○○提起民事訴訟云云，並於不知情之
    信文法律事務所律師將如附表九所示之私文書撰擬完畢並郵
    寄至其辦公室後，持上開偽刻之己○○印章一顆及上開戊○○印章一顆接續蓋用於如附表九所示之欄位，以此方式偽造
    己○○之印文及盜用戊○○之印文（數量各如附表九所載）
    ，而接續偽造完成如附表九所示之私文書，足以生損害於戊○○、己○○後，將如附表九所示之私文書寄回信文法律事
    務所，透過不知情之信文法律事務所成年員工，接續於如附
    表九所示之時間向本院遞狀而行使之，足以生損害於己○○
    及司法機關對於訴訟當事人身分確認之正確性。
  (八)於九十七年六月九日前某日，前往信文法律事務所，向不知
    情之壬○○律師表示其與戊○○、己○○均欲委請該所律師
    ，就該協議向丙○○提起民事訴訟云云，並於不知情之信文
    法律事務所律師將如附表十所示之私文書撰擬完畢並郵寄至
    其辦公室後，持上開偽刻之己○○印章一顆及上開戊○○印
    章一顆接續蓋用於如附表十所示之欄位，以此方式偽造己○○之印文及盜用己○○之印文（數量各如附表十所載），而
    接續偽造完成如附表十所示之私文書，足以生損害於戊○○
    、己○○後，將如附表十所示之私文書寄回信文法律事務所
    ，透過不知情之信文法律事務所成年員工，接續於如附表十
    所示之時間向本院遞狀而行使之，足以生損害於己○○及司
    法機關對於訴訟當事人身分確認之正確性。
  (九)於九十七年十月十五日前某日，前往信文法律事務所，向不
    知情之壬○○律師表示其與戊○○、己○○均欲委請該所律
    師，就該協議向丙○○提起民事訴訟云云，並於不知情之信
    文法律事務所律師將如附表十一所示之私文書撰擬完畢並郵
    寄至其辦公室後，持上開偽刻之己○○印章一顆及上開戊○○印章一顆接續蓋用於如附表十一所示之欄位，以此方式偽
    造己○○之印文及盜用戊○○之印文（數量各如附表十一所
    載），而接續偽造完成如附表十一所示之私文書，足以生損
    害於戊○○、己○○後，將如附表十一所示之私文書寄回信
    文法律事務所，透過不知情之信文法律事務所成年員工，接
    續於如附表十一所示之時間向本院遞狀而行使之，足以生損
    害於己○○及司法機關對於訴訟當事人身分確認之正確性。
  (十)於九十七年十月二十九日前某日，前往信文法律事務所，向
    不知情之壬○○律師表示其與戊○○、己○○均欲委請該所
    律師就該協議代為撰狀向丙○○提起民事訴訟云云，並於不
    知情之信文法律事務所律師將如附表十二所示之民事起訴狀
    私文書撰擬完畢並郵寄至辦公室後，持上開偽刻之己○○印
    章一顆及上開戊○○印章一顆接續蓋用於如附表十二所示之
    具狀人欄位，以此方式偽造己○○之印文一枚及盜用戊○○
    之印文一枚，而偽造完成該民事起訴狀私文書，足以生損害
    於戊○○、己○○後，將該民事起訴狀私文書寄回信文法律
    事務所，透過不知情之信文法律事務所成年員工，於如附表
    十二所示之時間向本院遞狀而行使之，足以生損害於己○○
    及司法機關對於訴訟當事人身分確認之正確性。
二、案經戊○○告訴及丙○○告發由臺灣臺北地方法院檢察署（
    下稱臺北地檢署）檢察官偵查起訴。
    理  由
壹、證據能力之認定：
一、茲就公訴人表示爭執之證據，是否具有證據能力，論述如下
    ：
    按被告以外之人於審判外之言詞或書面陳述，除法律有規定
    者外，不得作為證據，刑事訴訟法第一百五十九條第一項定
    有明文。查選任辯護人於本院九十九年八月五日審理時庭呈
    之刑事準備(三)狀所附被證七至被證十（本院卷第一四二頁至
    第一五九頁參照），均屬被告以外之人於審判外之書面陳述
    ，為傳聞證據，且無刑事訴訟法第一百五十九條之一至第一
    百五十九條之五傳聞法則例外規定之適用，均不具證據能力
    。
二、至本判決下列所引用之其他各項證據方法之證據能力，公訴
    人、被告丁○○及其選任辯護人於本院準備程序及審判期日
    均未予爭執，且迄至言詞辯論終結前亦未再聲明異議（本院
    九十九年八月五日審判筆錄參照），本院審酌該等陳述作成
    時之情況，並無不宜作為證據之情事，依刑事訴訟法第一百
    五十九條之五之規定，自得作為證據，併此敘明。
貳、有罪部分：
一、事實之認定：
  (一)被告之辯解：
    被告丁○○於本院審理時，固坦承其確曾委請刻印店人員刻
    印戊○○、己○○之印章各一顆，且如附表一至附表十二所
    示私文書上戊○○、丁○○之印文均為其以該印章所蓋用，
    惟矢口否認有何行使偽造私文書之犯行，辯稱：我以我及戊○○、己○○之名義共同向丙○○等人提起如附表一至附表
    十二所示之民事訴訟，是因我母親徐鐘碧在家中指示，對於
    家族分產作整體規劃，並指定由我負責執行，當時戊○○、
    己○○都在場，也均同意此事，授權我處理，未提出任何異
    議。戊○○、己○○的印章是母親指示我去刻印的，開始時
    我與戊○○一起去環宇法律事務所找梁開天律師，實際主要
    承辦律師是壬○○律師，戊○○開會時也都會到場，直到她
    離職後才不再出席會議。後來壬○○律師自行開設信文法律
    事務所後，案子就轉到信文法律事務所辦理，我是經過授權
    才起訴的，並非行使偽造私文書云云。
  (二)經查：
  1.證人戊○○於本院九十九年八月五日審理時證稱：我是丁○○的姊姊，我父親徐風楷與我伯伯徐風和曾簽訂協議書，協
    議家族財產分配的事，但他生前曾向我們表示，為了家族和
    平，希望盡量不要對徐風和之繼承人即丙○○等人興訟，但
    我父親去世後，丁○○態度很強勢，從九十三年起就一再表
    示要提告，我母親徐鍾碧則不管事，沒有對這些訴訟是否提
    起作任何規劃或指示。因為我在九十四年十二月前還在厚生
    化學股份有限公司（下稱厚生化學公司）及厚生玻璃股份有
    限公司（下稱厚生玻璃公司）任職，當時我曾很無奈的與丁○○到環宇法律事務所，和梁開天律師、壬○○律師、癸○○律師開會討論要對丙○○提起訴訟的事，但己○○從未參
    與，她完全不知道這些事，也不曾授權我或丁○○處理這些
    事。我在環宇法律事務所開會時，因為還在公司上班，心裡
    有壓力，所以我基於無奈，原則上同意就附表一及附表三之
    案件擔任原告，與丁○○一起向丙○○等人提起民事訴訟，
    但是在我的理解上，委任律師打訴訟應該是每個審級必須重
    新委任，所以一個審級結束後，必須要詢問我、經過我的同
    意，才能再以我的名義、請律師打官司。我在九十四年十二
    月離職後，就不曾再參與對丙○○等的訴訟官司，且上述二
    個案件一審打完後，丁○○也沒有跟我提續打二審訴訟的事
    ，除了上述二個案件的一審外，其餘的訴訟我都沒有授權丁○○請律師、以我名義出具書狀，附表二、附表四至附表十
    二這些文書上的「戊○○」印文都不是我蓋的，我不認得這
    顆章，也不曾授權任何人蓋用這些印文，更不認識辛○○律
    師、乙○○律師、寅○○律師、庚○○律師，且我從九十五
    年起，陸陸續續與丁○○進行訴訟時，壬○○律師都是丁○○的委任律師，我更不可能同意與丁○○共同委任壬○○律
    師對他人進行訴訟。我是直到法院裁定問我是否要與丁○○
    一起對丙○○提起民事訴訟，我才以陳報狀、聲明狀向法院
    澄清，我沒有要打這些官司，並發存證信函給丁○○，請他
    不要再蓋用我的印文，最後才提出本案告訴等語明確（本院
    當日審判筆錄參照），並有其民事聲明狀、存證信函影本在
    卷可佐。
  2.證人己○○亦於本院同日審理時證稱：我是丁○○的妹妹，
    自從七十八年返國後，我就與我爸爸徐風楷、媽媽徐鐘碧同
    住在臺北市中山區○○○路○段三三巷三七號家裡，但我從
    來不管家裡的事情，且因為我身體不好，日常生活的鎖事如
    吃東西、看醫生等，都是由我父母幫我處理，我父母去世後
    ，則改由我姊姊戊○○幫我處理。丁○○不曾幫我處理事情
    。我父親生前跟丙○○間的爭議我不知道，但我父親去世後
    ，家裡沒有任何人跟我提過要對丙○○提起訴訟的事，我媽
    媽也不曾指示說要就事實一、二所示之訴訟作整體規劃，並
    由丁○○代表我及戊○○提起訴訟，我沒聽過環宇法律事務
    所，也沒去過那，如附表所示委任狀上的律師我都不認識，
    也沒見過，更沒與他們開過會。我一直都不知道丁○○曾就
    我父親之遺產以我名義提起民事訴訟，附表一至附表十二所
    示文書上的「己○○」印文也不是我的，我不曾授權任何人
    刻印、蓋用這個印章，也不曾授權任何人以我的名義起訴等
    語綦詳（本院當日審判筆錄參照）。
  3.證人壬○○、癸○○均於本院同日審理時證稱：於環宇法律
    事務所任職時，曾承辦徐風楷家族與徐風和家族之糾紛，開
    始時開會有丁○○、戊○○、徐英志及林清源到場，開會內
    容是討論厚生玻璃公司的整體經營權維護計畫，認知中當時
    丁○○、戊○○應是受家族委託來接洽訴訟，但九十五年左
    右最後一次在希爾頓飯店見到戊○○後，就不曾再與戊○○
    取得聯繫。從未見過己○○，曾稍微向丁○○提過此問題，
    但丁○○說己○○體弱多病，所以開會時不會到場，丁○○
    不曾提出己○○的書面委託書，亦不曾明白提過己○○是否
    委任。開會時雖然沒有明白與當事人洽談依整體計畫提出的
    每個訴訟當事人為何，但是書狀草稿撰擬後，都會交給丁○○過目、確認，委任狀上也是由我們打好案號、案由及當事
    人資料，交由丁○○負責給家族的人用印再交回事務所，費
    用也都是向丁○○請款。壬○○離開環宇法律事務所後，自
    創信文法律事務所，因為當時如附表所示之這些案件都是由
    壬○○主要承辦，所以丁○○就將案件轉至信文法律事務所
    進行，且仍循舊例，由丁○○擔任聯繫窗口等語明確（本院
    當日審判筆錄參照）；證人甲○○於本院同日審理時證稱：
    我在九十五年間在環宇法律事務所任職，梁開天律師住院、
    壬○○律師離職後，曾接續辦理如附表三所示之案件，當時
    是因事務所與丁○○有長期服務關係，所以由丁○○到事務
    所與我開會後，我與丁○○商討委任事宜後，即由秘書將委
    任狀送到丁○○辦公室，由他用印後再送回事務所。我不認
    識戊○○、己○○，沒見過他們二位，案子的細節也不曾向
    戊○○、己○○報告過等語（本院當日審判筆錄參照）；證
    人庚○○於本院同日審理時證稱：我於九十五年間在德泓法
    律事務所任職，附表二的案子是丁○○與我接觸的，我本來
    只受丁○○之委任，但開庭時法官問我說上訴人有三人，是
    否接受另二位上訴人即戊○○、己○○之委任，我便向丁○○詢問，他說他回去問，我就給丁○○兩張委任狀，告訴他
    如果戊○○、己○○同意，請把委任狀蓋給我，後來丁○○
    就把蓋好的委任狀交給我，我再請同仁將案號、當事人資料
    等填寫完整。本件因為是丁○○出面找我洽談，所以我認為
    丁○○是聯繫窗口，上訴最高法院時也是如此，我沒見過戊○○、己○○，也不曾與他們接洽，所有訴訟過程我都是向
    丁○○報告等語（本院當日審判筆錄參照）；證人子○○、
    乙○○則均於本院同日審理時證稱：我只是受雇律師，依指
    示辦理訴訟，有需要聯繫時均係與丁○○聯絡，不認識戊○○、己○○等語（本院當日審判筆錄參照）。
  4.由證人戊○○之證詞，可知其僅於九十四年底自厚生化學公
    司及厚生玻璃公司離職前，曾同意與丁○○共同就附表一及
    附表三之訴訟擔任原告提起訴訟，然就附表二及附表四至附
    表十二之案件，其均不曾同意與丁○○共同委請律師起訴或
    提起上訴，亦不曾授權丁○○蓋用其印文等情甚詳，而由證
    人己○○之證詞，亦可知其根本不知如附表一至附表十二所
    示訴訟係以其名義提起，且其從不曾授權丁○○以其名義委
    請律師、刻印印章並蓋印明確，均核與證人壬○○、癸○○
    證稱：戊○○雖曾至環宇法律事務所開會，然此均係九十五
    年以前之事，且所有訴訟案件均係與丁○○聯繫，從未見過
    己○○；證人甲○○、庚○○、子○○、乙○○亦均證稱：
    訴訟相關事宜均係與丁○○聯繫，從未見過戊○○、己○○
    等情相符，堪信屬實。是由上開證人之證詞，已堪認定被告
    丁○○就附表二、附表四至附表十二之私文書，均未取得戊○○之授權即蓋用其印文，就附表一至附表十二之私文書，
    亦均未取得己○○之授權刻用印章及蓋用印文甚詳。
  5.被告雖以：如附表所示訴訟均係依其母指示、整體規劃而提
    起云云置辯，惟查，被告之母徐鐘碧從未過問家族訴訟，更
    未曾就此指示、要求戊○○、己○○與丁○○共同提起訴訟
    等情，業據證人戊○○、己○○證述明確，已如上述，是被
    告所辯，已難採信，況查，戊○○、己○○均係成年人，其
    母亦無代戊○○、己○○決定是否提起訴訟之法律上權利，
    無論其母就該訴訟是否曾為任何指示，丁○○均應尊重戊○○、己○○之意願，取得其等之同意，始得以其等之名共同
    提起訴訟，此為至明之理，是被告所辯，實無足採。
  6.被告另以：戊○○曾參與會議、到庭旁聽，顯見其對於提起
    訴訟並無反對之意云云置辯，惟查，訴訟代理人之委任應於
    每審級為之，民事訴訟法第六十九條第二項前段定有明文，
    而民事案件一審判決後，對該判決是否上訴、欲委任何律師
    進行訴訟，亦均係一獨立之意思表示，被告自應就每一案件
    、每一審級分別取得授權，始得以戊○○、己○○名義提起
    訴訟、出具書狀，而非僅以戊○○曾參與訴訟前之律師會議
    ，即遽謂已取得以戊○○名義提出全部訴訟之概括授權。查
    戊○○既僅於九十四年十二月底離職前，參與會議、授權丁○○就附表一、三之訴訟以其名義提出，其授權顯然不及於
    附表二、附表四至附表十二之訴訟，是被告所辯，亦僅係狡
    卸之詞，不足採信。
  (三)綜上所述，被告確實有為事實一、二所載、佯稱已得戊○○
    、己○○之授權，而以其等之名義提起民事訴訟，並於附表
    一至附表十二所示之私文書上，偽造各如附表所示戊○○、
    己○○署押及印文後，交由不知情之律師事務所人員持向法
    院行使之行為甚明，被告所為上開辯解，均屬事後卸責之詞
    ，均無足採。本件事證明確，被告之犯行堪以認定，應予依
    法論科。
二、論罪科刑之法律適用：
  (一)新舊法比較：
    查被告丁○○為事實一所載之行為後，刑法業於九十四年二
    月二日修正公布，九十五年七月一日起施行。按行為後法律
    有變更者，適用行為時之法律，但行為後之法律有利於行為
    人者，適用最有利於行為人之法律，刑法第二條第一項定有
    明文。茲本條係規範行為後法律變更所生新舊法律比較適用
    之準據法，本身尚無新舊法比較之問題，於新法施行後，應
    一律適用新法第二條第一項之規定，為「從舊從輕」之比較
    。而本次法律變更，比較時應就罪刑有關之共犯、未遂犯、
    想像競合犯、牽連犯、連續犯、結合犯，以及累犯加重、自
    首減輕暨其他法定加減原因（如身分加減）與加減例等一切
    情形，綜其全部罪刑之結果而為比較（最高法院九十五年五
    月二十三日九十五年度第八次刑事庭會議決議參照）。茲就
    本件適用新舊法比較之情形分論如下：
  1.按刑法第五十六條連續犯之規定業經刪除，被告就事實一所
    載之數犯罪行為，於新法施行後，應予分論併罰。此刪除雖
    非犯罪構成要件之變更，但顯已影響行為人刑罰之法律效果
    ，自屬法律有變更，依刑法第二條第一項規定，比較新、舊
    法結果，自以修正前刑法第五十六條之規定較有利於被告。
  2.關於定應執行刑之問題，修正前刑法第五十一條第五款規定
    ：「宣告多數有期徒刑者，於各刑中之最長期以上，各刑合
    併之刑期以下，定其刑期。但不得逾二十年。」，而修正後
    刑法第五十一條第五款規定：「宣告多數有期徒刑者，於各
    刑中之最長期以上，各刑合併之刑期以下，定其刑期。但不
    得逾三十年。」是比較新舊法之結果，自以修正前之法律較
    有利於被告。
  3.綜合上開法律修正前、後之比較，揆諸上揭最高法院決議及
    刑法第二條第一項所定之「從舊從輕」原則，適用修正前之
    法律，對被告較為有利，是本件應整體適用修正前刑法之規
    定。
  (二)核被告丁○○所為，均係犯刑法第二百十六條、第二百十條
    之行使偽造私文書罪。其偽造署押及偽造印章繼而偽造印文
    之行為，均為偽造私文書之部分行為，其偽造私文書之低度
    行為，復均為行使之高度行為所吸收，均不另論罪。被告利
    用不知情之成年刻印人員偽刻印章之行為，及利用不知情之
    律師在如附表二編號２、３所示私文書之委任人欄上偽簽戊○○、己○○簽名之行為，及利用不知情之律師事務所成年
    員工洪淑惠分別在如附表一至附表十二所示之時間向法院遞
    狀而行使之行為，均為間接正犯。
  (三)被告就事實一所載之數行使偽造私文書之犯行，均係於九十
    五年七月一日前為之，且時間緊接、方法近似，係觸犯構成
    要件相同之罪，顯係基於概括犯意為之，應論以連續犯，並
    加重其刑；就事實二所載之各次行使偽造私文書犯行，於同
    一案件同一審級內，因時間相近、行使對象相同，在時間及
    空間上均具有密切之關連性，且係侵害同一法益，無非係欲
    達同一目的之接續動作，均係本於單一犯意接續進行，應為
    接續犯而屬單純一罪（最高法院八十六年臺上字三二九五號
    判例意旨參照）；然就不同案件、不同審級之各次犯行間，
    行為互異，犯意各別，應予分論併罰。
  (四)公訴意旨雖漏未記載被告偽造完成如附表一編號２、如附表
    二編號１、３、４、如附表三編號３、４、如附表四編號１
    、５、如附表十一編號２所示之私文書後持以行使之行為，
    為此部分分別與事實一之(一)、事實一之(二)、事實二之(一)、事
    實二之(二)、事實二之(九)部分犯行具有接續犯之單純一罪關係
    ，應為起訴效力所及，本院自應併予審究。
  (五)爰審酌被告明知其未得告訴人戊○○、己○○之授權，竟漠
    視戊○○、己○○之意願，一再冒用其等名義，委請律師，
    與其共同提起訴訟，其行可議，且犯後迄今仍砌詞飾卸，全
    然未表悔悟之意，及其等之犯罪動機、目的、手段、素行、
    智識程度、生活狀況等一切情狀，分別量處如主文所示之刑
    。
  (六)另就被告所為事實一及事實二之(一)、二之(四)之行使偽造私文
    書犯行之時間，均係在九十六年四月二十四日之前，依中華
    民國九十六年罪犯減刑條例第二條第一項第三款規定，均應
    減其宣告刑二分之一，故均減處如主文所示之刑。
  (七)關於易科罰金之折算標準，除刑法第四十一條第一項於九十
    四年二月二日修正公布、九十五年七月一日施行外，罰金罰
    鍰提高標準條例先於九十五年四月二十八日修正、同年七月
    一日施行，復於九十八年四月二十九日廢止。九十四年二月
    二日修正公布、九十五年七月一日施行前之刑法第四十一條
    第一項前段規定：「犯最重本刑為五年以下有期徒刑以下之
    刑之罪，而受六個月以下有期徒刑或拘役之宣告，因身體、
    教育、職業、家庭之關係或其他正當事由，執行顯有困難者
    ，得以一元以上三元以下折算一日，易科罰金。」，再依據
    修正前罰金罰鍰提高標準條例第二條：「依刑法第四十一條
    易科罰金或第四十二條第二項易服勞役者，均就其原定數額
    提高為一百倍折算一日；法律所定罰金數額未依本條例提高
    倍數，或其處罰法條無罰金刑之規定者，亦同。」之規定，
    被告為事實一之行為時之易科罰金折算標準，應以銀元一百
    元以上三百元以下折算一日，經折算為新臺幣後，應以新臺
    幣三百元以上九百元以下折算一日。惟九十四年二月二日修
    正公布、九十五年七月一日施行之刑法第四十一條第一項前
    段規定修正為：「犯最重本刑為五年以下有期徒刑以下之刑
    之罪，而受六個月以下有期徒刑或拘役之宣告者，得以新臺
    幣一千元、二千元或三千元折算一日，易科罰金。」，另廢
    止前之罰金罰鍰提高標準條例則於九十五年四月二十八日修
    正時刪除原本第二條之規定，是以比較新舊法結果，自以舊
    法即九十四年二月二日修正公布、九十五年七月一日施行前
    之刑法第四十一條第一項前段、廢止前罰金罰鍰提高標準條
    例第二條所定之易科罰金折算標準有利於被告丁○○，爰依
    九十四年二月二日修正公布、九十五年七月一日施行前之刑
    法第四十一條第一項前段、廢止前罰金罰鍰提高標準條例第
    二條規定，就本件被告丁○○所為事實一部分所為宣告之刑
    及減刑後之刑，均諭知易科罰金之折算標準；至被告丁○○
    所為事實二部分之犯行，無比較新舊法之問題，均應依現行
    刑法第四十一條第一項前段，就各罪所宣告之刑及減刑後之
    刑，均諭知易科罰金之折算標準，並依修正前刑法第五十依
    條第五款規定，定其應執行之刑。再「於九十四年一月七日
    刑法修正施行前犯併合處罰之一罪，且該數罪均符合刑法第
    四十一條第一項得易科罰金之規定者，適用九十年一月四日
    修正之刑法第四十一條第二項規定」，刑法施行法第三條之
    一第三項定有明文。本件被告丁○○所犯之罪，既均得易科
    罰金，其中有部分之犯罪時間係在九十四年一月七日修正之
    刑法生效施行前，是揆諸前揭規定與說明，應適用九十四年
    二月二日修正公布、九十五年七月一日施行前之刑法第四十
    一條第一項前段、第二項規定，就其應執行之刑，定其易科
    罰金之折算標準。
  (八)偽造之「己○○」印章一顆，雖未扣案，然既無證據證明業
    已滅失，即應與如附表一至附表十二所示偽造之「己○○」
    署押及印文，依刑法第二百十九條規定，不問屬於犯人與否
    ，均由本院宣告沒收之。
、不另為無罪之諭知：
一、公訴意旨另以：被告丁○○亦基於行使偽造私文書之犯意，
    偽刻戊○○之印章，並於附表一、附表三所示時間，再如附
    表一、附表三所示之私文書上，偽造「戊○○」之署押，並
    持向本院行使之，因認被告丁○○此部份行為亦涉犯刑法第
    二百十六條、第二百十條之行使偽造私文書罪嫌等語。
二、按犯罪事實應依證據認定之，無證據不得認定犯罪事實。不
    能證明被告犯罪者，應諭知無罪之判決，刑事訴訟法第一百
    五十四條第二項、第三百零一條第一項分別定有明文。又事
    實之認定，應憑證據，如未能發現相當證據，或證據不足以
    證明，自不能以推測或擬制之方法，以為裁判基礎。再認定
    不利於被告之事實，須依積極證據，苟積極證據不足為不利
    於被告事實之認定時，即應為有利於被告之認定，更不必有
    何有利之證據。而認定犯罪事實所憑之證據，雖不以直接證
    據為限，間接證據亦包括在內；然而無論直接或間接證據，
    其為訴訟上之證明，須於通常一般之人均不致有所懷疑，而
    得確信其為真實之程度者，始得據為有罪之認定，倘其證明
    尚未達到此一程度，而有合理之懷疑存在，致無從為有罪之
    確信時，即應為無罪之判決。而刑事訴訟法第一百六十一條
    第一項規定：檢察官就被告犯罪事實，應負舉證責任，並指
    出證明之方法。因此，檢察官對於起訴之犯罪事實，應負提
    出證據及說服之實質舉證責任。倘其所提出之證據，不足為
    被告有罪之積極證明，或其指出證明之方法，無從說服法院
    以形成被告有罪之心證，基於無罪推定之原則，自應為被告
    無罪判決之諭知。又告訴人之告訴，係以使被告受刑事訴追
    為目的，是其陳述是否與事實相符，仍應調查其他證據以資
    審認（最高法院三十年上字第八一六號、四十年臺上字第八
    六號、五十二年臺上字第一三○○號、七十六年臺上字第四
    九八六號、九十二年臺上字第一二八號判例意旨參照）。
三、經查，證人即告訴人戊○○於本院九十九年八月五日審理時
    ，證稱：我是丁○○的姊姊，我父親徐風楷與我伯伯徐風和
    曾簽訂協議書，協議家族財產分配的事，但他生前曾向我們
    表示，為了家族和平，希望盡量不要對徐風和之繼承人即丙○○等人興訟，但我父親去世後，丁○○態度很強勢，從九
    十三年起就一再表示要提告，因為我在九十四年十二月前還
    在厚生化學公司及厚生玻璃公司任職，當時我曾很無奈的與
    丁○○到環宇法律事務所，和梁開天律師、壬○○律師、癸○○律師開會討論要對丙○○提起訴訟的事，且原則上同意
    就附表一及附表三之案件擔任原告，與丁○○一起向丙○○
    等人提起民事訴訟等語明確（本院當日審判筆錄參照）。是
    由證人上揭證詞，堪認其確曾同意丁○○以其名義，共同委
    請律師提起如附表一、附表三所示之訴訟無訛，是丁○○雖
    有刻印其印章及蓋印其印文，完成各該私文書後持向本院行
    使之行為，惟此部分均應認已得戊○○之授權，而無何行使
    偽造私文書之犯行，此外，復查無其他積極證據，足資證明
    被告確有公訴意旨所指之犯行，揆諸首揭規定及說明，此部
    分既不能證明被告犯罪，本應為無罪之諭知，惟公訴人認此
    部分行為與上揭論罪科刑部分，係想像競合之裁判上一罪關
    係，爰不另為無罪之諭知，附此敘明。
據上論斷，應依刑事訴訟法第二百九十九條第一項前段，刑法第
二條第一項前段、第二百十六條、第二百十條、第二百十九條，
九十四年二月二日修正公布、九十五年七月一日施行前之刑法第
五十六條、第四十一條第一項前段、第二項、第五十一條第五款
、第九款，刑法施行法第三條之一第三項，廢止前罰金罰鍰提高
標準條例第二條，現行法規所定貨幣單位折算新臺幣條例第二條
，中華民國九十六年罪犯減刑條例第二條第一項第三款、第七條
、第九條、第十條第一項，判決如主文。
本案經檢察官謝憲杰到庭執行職務。
中    華    民    國    99    年    8     月    25    日
                  刑事第九庭審判長法  官  林怡秀
                                  法  官  劉素如
                                  法  官  張詩芸
以上正本證明與原本無異。
如不服本判決應於收受送達後10日內向本院提出上訴書狀，並應
敘述具體理由；其未敘述上訴理由者，應於上訴期間屆滿後20日
內向本院補提理由書（均須按他造當事人之人數附繕）「切勿逕
送上級法院」。
                                  書記官  顏淑華
中    華    民    國    99    年    8     月    25    日
附錄本案論罪科刑法條全文
中華民國刑法第二百十條
（偽造變造私文書罪）
偽造、變造私文書，足以生損害於公眾或他人者，處五年以下有
期徒刑。
中華民國刑法第二百十六條
（行使偽造變造或登載不實之文書罪）
行使第二百十條至第二百十五條之文書者，依偽造、變造文書或
登載不實事項或使登載不實事項之規定處斷。
附表一
┌──┬─────┬───────┬────┬─────┬──────┬───┬──────┬───────┐
│編號│文件名稱  │   偽造時間   │ 欄  位 │偽造之署押│  行使時間  │持之行│  出    處  │  備      註  │
│    │          │              │        │          │            │使對象│            │              │
│    │          │              │        │          │            │      │            │              │
├──┼─────┼───────┼────┼─────┼──────┼───┼──────┼───────┤
│ １ │民事起訴狀│93年7 月21日前│具狀人欄│「己○○」│93年7 月21日│ 本院 │本院93年度重│本案起訴後，本│
│    │          │某日          │        │印文壹枚  │            │      │訴字第999 號│院於95年3 月1 │
│    │          │              │        │          │            │      │民事卷(一)第5 │日以93年度重訴│
│    │          │              │        │          │            │      │頁背面      │字第999 號民事│
├──┼─────┼───────┼────┼─────┼──────┼───┼──────┤判決丁○○、徐│
│ ２ │民事撤回部│93年8 月9 日前│具狀人欄│「己○○」│93年8 月9 日│ 本院 │本院93年度重│美榮、己○○敗│
│    │分訴訟暨陳│某日          │        │印文壹枚  │            │      │訴字第999 號│訴，嗣丁○○冒│
│    │報狀      │              │        │          │            │      │民事卷(一)第15│以丁○○、徐美│
│    │          │              │        │          │            │      │頁          │榮、己○○之名│
├──┼─────┼───────┼────┼─────┼──────┼───┼──────┤義共同提起上訴│
│ ３ │民事委任狀│93年9 月16日前│委任人欄│「己○○」│93年9 月16日│ 本院 │本院93年度重│，案件繫屬臺灣│
│    │          │某日          │        │印文壹枚  │            │      │訴字第999 號│高等法院後案號│
│    │          │              │        │          │            │      │民事卷(一)第42│為95年度上字第│
│    │          │              │        │          │            │      │頁          │377 號（即下附│
│    │          │              │        │          │            │      │            │表三部份）。  │
└──┴─────┴───────┴────┴─────┴──────┴───┴──────┴───────┘
附表二
┌──┬─────┬───────┬────┬─────┬──────┬───┬──────┬───────┐
│編號│文件名稱  │   偽造時間   │ 欄  位 │偽造之署押│  行使時間  │持之行│  出    處  │  備      註  │
│    │          │              │        │          │            │使對象│            │              │
│    │          │              │        │          │            │      │            │              │
├──┼─────┼───────┼────┼─────┼──────┼───┼──────┼───────┤
│ １ │民事聲明上│95年3 月24日前│具狀人欄│「己○○」│95年3 月24日│透過本│臺灣高等法院│本案嗣經臺灣高│
│    │訴狀      │某日          │        │印文壹枚（│            │院轉呈│95年度上字第│等法院於95年7 │
│    │          │              │        │上另有盜用│            │臺灣高│377 號民事卷│月25日以95年度│
│    │          │              │        │之「戊○○│            │等法院│第8 頁      │上字第377 號民│
│    │          │              │        │」印文壹枚│            │      │            │事判決丁○○、│
│    │          │              │        │）        │            │      │            │戊○○、己○○│
├──┼─────┼───────┼────┼─────┼──────┼───┼──────┤之上訴駁回，嗣│
│ ２ │民事委任狀│95年5 月29日前│委任人欄│「己○○」│95年5 月29日│臺灣高│臺灣高等法院│丁○○冒以徐正│
│    │（以戊○○│某日          │        │印文壹枚（│            │等法院│95年度上字第│青、戊○○、徐│
│    │、丁○○、│              │        │上另有盜用│            │      │377 號民事卷│美麗之名義共同│
│    │己○○名義│              │        │之「戊○○│            │      │第43頁      │提起上訴，案件│
│    │共同委任莫│              │        │」印文壹枚│            │      │            │繫屬最高法院後│
│    │詒文律師之│              │        │）        │            │      │            │案號為96年度臺│
│    │委任狀）  │              │        │          │            │      │            │上字第635號（ │
│    │          │              │        │          │            │      │            │即下附表六部分│
├──┼─────┼───────┼────┼─────┼──────┼───┼──────┤）。          │
│ ３ │民事委任狀│95年6 月7 日前│委任人欄│「戊○○」│95年6 月7 日│臺灣高│臺灣高等法院│              │
│    │（以戊○○│某日          │        │簽名壹枚（│            │等法院│95年度上字第│              │
│    │名義委任張│              │        │上另有盜用│            │      │377 號民事卷│              │
│    │珮琦律師之│              │        │之「戊○○│            │      │第90頁反面  │              │
│    │委任狀）  │              │        │」印文壹枚│            │      │            │              │
│    │          │              │        │）        │            │      │            │              │
├──┼─────┼───────┼────┼─────┼──────┼───┼──────┤              │
│ ４ │民事委任狀│95年6 月7 日前│委任人欄│「己○○」│95年6 月7 日│臺灣高│臺灣高等法院│              │
│    │（以己○○│某日          │        │簽名、印文│            │等法院│95年度上字第│              │
│    │名義委任張│              │        │各壹枚    │            │      │377 號民事卷│              │
│    │珮琦律師之│              │        │          │            │      │第91頁反面  │              │
│    │委任狀）  │              │        │          │            │      │            │              │
└──┴─────┴───────┴────┴─────┴──────┴───┴──────┴───────┘
附表三
┌──┬─────┬───────┬────┬─────┬──────┬───┬──────┬───────┐
│編號│文件名稱  │   偽造時間   │ 欄  位 │偽造之署押│  行使時間  │持之行│  出    處  │  備      註  │
│    │          │              │        │          │            │使對象│            │              │
│    │          │              │        │          │            │      │            │              │
├──┼─────┼───────┼────┼─────┼──────┼───┼──────┼───────┤
│ １ │民事起訴狀│94年7 月14日前│具狀人欄│「己○○」│94年7 月14日│ 本院 │本院94年度訴│本案起訴後，本│
│    │          │某日          │        │印文壹枚  │            │      │字第3903號民│院於96年6 月8 │
│    │          │              │        │          │            │      │事卷(一)第6 頁│日以94年度訴字│
├──┼─────┼───────┼────┼─────┼──────┼───┼──────┤第3903號民事判│
│ ２ │民事委任狀│94年9 月26日前│委任人欄│「己○○」│94年9 月26日│ 本院 │本院94年度訴│決丁○○、徐美│
│    │（以丁○○│某日          │        │印文壹枚  │            │      │字第3903號民│榮、己○○部份│
│    │、戊○○、│              │        │          │            │      │事卷(一)第87頁│勝訴，嗣丁○○│
│    │己○○名義│              │        │          │            │      │            │冒以丁○○、徐│
│    │共同委任莫│              │        │          │            │      │            │美榮、己○○之│
│    │詒文律師、│              │        │          │            │      │            │名義共同提起上│
│    │癸○○律師│              │        │          │            │      │            │訴，案件繫屬臺│
│    │、丑○○律│              │        │          │            │      │            │灣高等法院後案│
│    │師之委任狀│              │        │          │            │      │            │號為96年度重上│
│    │）        │              │        │          │            │      │            │字第391號（即 │
├──┼─────┼───────┼────┼─────┼──────┼───┼──────┤下附表四部分）│
│ ３ │民事委任狀│95年8 月29日前│委任人欄│「己○○」│95年8 月29日│ 本院 │本院94年度訴│。            │
│    │（以丁○○│某日          │        │印文壹枚  │            │      │字第3903號民│              │
│    │、戊○○、│              │        │          │            │      │事卷(二)第178 │              │
│    │己○○名義│              │        │          │            │      │頁          │              │
│    │共同委任孔│              │        │          │            │      │            │              │
│    │繁琦律師、│              │        │          │            │      │            │              │
│    │子○○律師│              │        │          │            │      │            │              │
│    │之委任狀）│              │        │          │            │      │            │              │
├──┼─────┼───────┼────┼─────┼──────┼───┼──────┤              │
│ ４ │民事委任狀│95年11月28日前│委任人欄│「己○○」│95年11月28日│ 本院 │本院94年度訴│              │
│    │（以丁○○│某日          │        │印文壹枚  │            │      │字第3903號民│              │
│    │、戊○○、│              │        │          │            │      │事卷(三)第73頁│              │
│    │己○○名義│              │        │          │            │      │            │              │
│    │共同委任顏│              │        │          │            │      │            │              │
│    │維助律師之│              │        │          │            │      │            │              │
│    │委任狀）  │              │        │          │            │      │            │              │
│    │          │              │        │          │            │      │            │              │
└──┴─────┴───────┴────┴─────┴──────┴───┴──────┴───────┘
附表四
┌──┬─────┬───────┬────┬─────┬──────┬───┬──────┬───────┐
│編號│文件名稱  │   偽造時間   │ 欄  位 │偽造之署押│  行使時間  │持之行│  出    處  │  備      註  │
│    │          │              │        │          │            │使對象│            │              │
│    │          │              │        │          │            │      │            │              │
├──┼─────┼───────┼────┼─────┼──────┼───┼──────┼───────┤
│ １ │民事聲明上│96年7 月3 日前│具狀人欄│「己○○」│96年7 月3 日│透過本│臺灣高等法院│本案嗣經臺灣高│
│    │訴狀      │某日          │        │印文壹枚（│            │院轉呈│96年度重上字│等法院於97年6 │
│    │          │              │        │上另有盜用│            │臺灣高│第391 號民事│月24日以96年度│
│    │          │              │        │之「戊○○│            │等法院│卷(一)第27頁  │重上字第391 號│
│    │          │              │        │」印文壹枚│            │      │            │民事判決丁○○│
│    │          │              │        │）        │            │      │            │、戊○○、徐美│
├──┼─────┼───────┼────┼─────┼──────┼───┼──────┤麗敗訴，嗣徐正│
│ ２ │民事答辯狀│96年8 月22日前│具狀人欄│「己○○」│96年8 月22日│臺灣高│臺灣高等法院│青冒以丁○○、│
│    │          │某日          │        │印文壹枚（│            │等法院│96年度重上字│戊○○、己○○│
│    │          │              │        │上另有盜用│            │      │第391 號民事│之名義共同提起│
│    │          │              │        │之「戊○○│            │      │卷(一)第201 頁│上訴，案件繫屬│
│    │          │              │        │」印文壹枚│            │      │            │最高法院後案號│
│    │          │              │        │）        │            │      │            │為97年度臺上字│
├──┼─────┼───────┼────┼─────┼──────┼───┼──────┤第2595號（即下│
│ ３ │民事上訴理│96年8 月22日前│具狀人欄│「己○○」│96年8 月22日│臺灣高│臺灣高等法院│附表五部分）。│
│    │由狀      │某日          │        │印文壹枚（│            │等法院│96年度重上字│              │
│    │          │              │        │上另有盜用│            │      │第391 號民事│              │
│    │          │              │        │之「戊○○│            │      │卷(一)第218 頁│              │
│    │          │              │        │」印文壹枚│            │      │            │              │
│    │          │              │        │）        │            │      │            │              │
├──┼─────┼───────┼────┼─────┼──────┼───┼──────┤              │
│ ４ │民事委任狀│96年11月12日前│委任人欄│「己○○」│96年11月12日│臺灣高│臺灣高等法院│              │
│    │          │某日          │        │印文壹枚（│            │等法院│96年度重上字│              │
│    │          │              │        │上另有盜用│            │      │第391 號民事│              │
│    │          │              │        │之「戊○○│            │      │卷(一)第255 頁│              │
│    │          │              │        │」印文壹枚│            │      │            │              │
│    │          │              │        │）        │            │      │            │              │
├──┼─────┼───────┼────┼─────┼──────┼───┼──────┤              │
│ ５ │民事陳報解│97年1 月30日前│上訴人即│「己○○」│97年1 月31日│臺灣高│臺灣高等法院│              │
│    │除委任狀（│某日          │陳報人欄│印文壹枚（│            │等法院│96年度重上字│              │
│    │以丁○○、│              │        │上另有盜用│            │      │第391 號民事│              │
│    │戊○○、徐│              │        │之「戊○○│            │      │卷(二)第3 頁  │              │
│    │美麗名義共│              │        │」印文壹枚│            │      │            │              │
│    │同陳報解除│              │        │）        │            │      │            │              │
│    │委任辛○○│              │        │          │            │      │            │              │
│    │律師之陳報│              │        │          │            │      │            │              │
│    │狀）      │              │        │          │            │      │            │              │
└──┴─────┴───────┴────┴─────┴──────┴───┴──────┴───────┘
附表五
┌──┬─────┬───────┬────┬─────┬──────┬───┬──────┬───────┐
│編號│文件名稱  │   偽造時間   │ 欄  位 │偽造之署押│  行使時間  │持之行│  出    處  │  備      註  │
│    │          │              │        │          │            │使對象│            │              │
│    │          │              │        │          │            │      │            │              │
├──┼─────┼───────┼────┼─────┼──────┼───┼──────┼───────┤
│ １ │民事委任狀│97年7 月21日前│委任人欄│「己○○」│97年7 月21日│透過臺│最高法院97年│本案嗣經最高法│
│    │          │某日          │        │印文壹枚（│            │灣高等│度臺上字第25│院於97年12月11│
│    │          │              │        │上另有盜用│            │法院轉│95號民事卷第│日以97年度臺上│
│    │          │              │        │之「戊○○│            │呈最高│103 頁      │字第2595號民事│
│    │          │              │        │」印文壹枚│            │法院  │            │判決廢棄原判決│
│    │          │              │        │）        │            │      │            │，發回臺灣高等│
│    │          │              │        │          │            │      │            │法院更審，案件│
│    │          │              │        │          │            │      │            │繫屬臺灣高等法│
│    │          │              │        │          │            │      │            │院後案號為98年│
│    │          │              │        │          │            │      │            │度重上更(一)字第│
│    │          │              │        │          │            │      │            │4號           │
└──┴─────┴───────┴────┴─────┴──────┴───┴──────┴───────┘
附表六
┌──┬─────┬───────┬────┬─────┬──────┬───┬──────┬───────┐
│編號│文件名稱  │   偽造時間   │ 欄  位 │偽造之署押│  行使時間  │持之行│  出    處  │  備      註  │
│    │          │              │        │          │            │使對象│            │              │
│    │          │              │        │          │            │      │            │              │
├──┼─────┼───────┼────┼─────┼──────┼───┼──────┼───────┤
│ １ │民事聲明上│95年8 月22日前│具狀人欄│「己○○」│95年8 月22日│透過臺│最高法院96年│本案嗣經最高法│
│    │訴狀      │某日          │        │印文壹枚（│            │灣高等│度臺上字第63│院於96年3 月29│
│    │          │              │        │上另有盜用│            │法院轉│5 號民事卷第│日以96年度臺上│
│    │          │              │        │之「戊○○│            │呈最高│14頁        │字第635 號民事│
│    │          │              │        │」印文壹枚│            │法院  │            │判決廢棄原判決│
│    │          │              │        │）        │            │      │            │，發回臺灣高等│
├──┼─────┼───────┼────┼─────┼──────┼───┼──────┤法院更審，案件│
│ ２ │民事委任狀│95年8 月22日前│委任人欄│「己○○」│95年8 月22日│透過臺│最高法院96年│繫屬臺灣高等法│
│    │          │某日          │        │印文各壹枚│            │灣高等│度臺上字第63│院後案號為96年│
│    │          │              │        │（上另有盜│            │法院轉│5 號民事卷第│度上更(一)字第68│
│    │          │              │        │之「戊○○│            │呈最高│76頁        │號（即下附表七│
│    │          │              │        │」印文壹枚│            │法院  │            │部分）        │
│    │          │              │        │）        │            │      │            │              │
└──┴─────┴───────┴────┴─────┴──────┴───┴──────┴───────┘
附表七
┌──┬─────┬───────┬────┬─────┬──────┬───┬──────┬───────┐
│編號│文件名稱  │   偽造時間   │ 欄  位 │偽造之署押│  行使時間  │持之行│  出    處  │  備      註  │
│    │          │              │        │          │            │使對象│            │              │
│    │          │              │        │          │            │      │            │              │
├──┼─────┼───────┼────┼─────┼──────┼───┼──────┼───────┤
│ １ │民事委任狀│96年5 月2 日前│委任人欄│「己○○」│96年5 月7 日│臺灣高│臺灣高等法院│本案嗣經臺灣高│
│    │          │某日          │        │印文壹枚（│            │等法院│96年度上更(一)│等法院於97年10│
│    │          │              │        │上另有盜用│            │      │字第68號民事│月7 日以96年度│
│    │          │              │        │之「戊○○│            │      │卷第24頁    │上更(一)字第68號│
│    │          │              │        │」印文壹枚│            │      │            │民事判決駁回徐│
│    │          │              │        │）        │            │      │            │正青、戊○○、│
│    │          │              │        │          │            │      │            │己○○之上訴，│
│    │          │              │        │          │            │      │            │嗣丁○○冒以徐│
│    │          │              │        │          │            │      │            │正青、戊○○、│
│    │          │              │        │          │            │      │            │己○○之名義共│
│    │          │              │        │          │            │      │            │同提起上訴，案│
│    │          │              │        │          │            │      │            │件繫屬最高法院│
│    │          │              │        │          │            │      │            │後案號為98年度│
│    │          │              │        │          │            │      │            │臺上字第369 號│
│    │          │              │        │          │            │      │            │（即下附表八部│
│    │          │              │        │          │            │      │            │分）。        │
└──┴─────┴───────┴────┴─────┴──────┴───┴──────┴───────┘
附表八
┌──┬─────┬───────┬────┬─────┬──────┬───┬──────┬───────┐
│編號│文件名稱  │   偽造時間   │ 欄  位 │偽造之署押│  行使時間  │持之行│  出    處  │  備      註  │
│    │          │              │        │          │            │使對象│            │              │
│    │          │              │        │          │            │      │            │              │
├──┼─────┼───────┼────┼─────┼──────┼───┼──────┼───────┤
│ １ │民事聲明上│97年11月4 日前│具狀人欄│「己○○」│97年11月4 日│透過臺│最高法院98年│本案嗣經最高法│
│    │訴狀      │某日          │        │印文壹枚（│            │灣高等│度臺上字第36│院於98年3 月5 │
│    │          │              │        │上另有盜用│            │法院轉│9 號民事卷第│日以98年度臺上│
│    │          │              │        │之「戊○○│            │呈最高│19頁        │字第369 號民事│
│    │          │              │        │」印文壹枚│            │法院  │            │判決廢棄原判決│
│    │          │              │        │）        │            │      │            │，發回臺灣高等│
├──┼─────┼───────┼────┼─────┼──────┼───┼──────┤法院更審，案件│
│ ２ │民事委任狀│97年11月24日前│委任人欄│「己○○」│97年11月24日│透過臺│最高法院98年│繫屬臺灣高等法│
│    │          │某日          │        │印文壹枚（│            │灣高等│度臺上字第36│院後案號為98年│
│    │          │              │        │上另有盜用│            │法院轉│9 號民事卷第│度上更(二)字第34│
│    │          │              │        │之「戊○○│            │呈最高│131 頁      │號。          │
│    │          │              │        │」印文壹枚│            │法院  │            │              │
│    │          │              │        │）        │            │      │            │              │
└──┴─────┴───────┴────┴─────┴──────┴───┴──────┴───────┘
附表九
┌──┬─────┬───────┬────┬─────┬──────┬───┬──────┬───────┐
│編號│文件名稱  │   偽造時間   │ 欄  位 │偽造之署押│  行使時間  │持之行│  出    處  │  備      註  │
│    │          │              │        │          │            │使對象│            │              │
│    │          │              │        │          │            │      │            │              │
├──┼─────┼───────┼────┼─────┼──────┼───┼──────┼───────┤
│ １ │民事起訴狀│97年6 月23日前│具狀人欄│「己○○」│97年6 月23日│ 本院 │本院97年度北│本案嗣經本院改│
│    │          │某日          │        │印文壹枚（│            │      │調字第426 號│依通常程序審理│
│    │          │              │        │上另有盜用│            │      │民事卷第5 頁│（案號：97年度│
│    │          │              │        │之「戊○○│            │      │            │審訴字第316 號│
│    │          │              │        │」印文壹枚│            │      │            │），嗣經本院以│
│    │          │              │        │）        │            │      │            │97年度補字第77│
├──┼─────┼───────┼────┼─────┼──────┼───┼──────┤8號裁定補繳裁 │
│ ２ │民事委任狀│97年7 月18日前│委任人欄│「己○○」│97年7 月18日│ 本院 │本院97年度北│判費，丁○○逾│
│    │          │某日          │        │印文壹枚（│            │      │調字第426 號│期未繳納，經本│
│    │          │              │        │上另有盜用│            │      │民事卷第34頁│院於97年10月20│
│    │          │              │        │之「戊○○│            │      │            │日以97年度審訴│
│    │          │              │        │」印文壹枚│            │      │            │字第316 號裁定│
│    │          │              │        │）        │            │      │            │駁回其訴。    │
└──┴─────┴───────┴────┴─────┴──────┴───┴──────┴───────┘
附表十
┌──┬─────┬───────┬────┬─────┬──────┬───┬──────┬───────┐
│編號│文件名稱  │   偽造時間   │ 欄  位 │偽造之署押│  行使時間  │持之行│  出    處  │  備      註  │
│    │          │              │        │          │            │使對象│            │              │
│    │          │              │        │          │            │      │            │              │
├──┼─────┼───────┼────┼─────┼──────┼───┼──────┼───────┤
│ １ │民事起訴狀│97年6 月9 日前│具狀人欄│「己○○」│97年6 月9 日│ 本院 │本院97年度訴│嗣戊○○、徐美│
│    │          │某日          │        │印文壹枚（│            │      │字第4637號民│麗於98年2 月6 │
│    │          │              │        │上另有盜用│            │      │事卷第16頁  │日具狀表示未與│
│    │          │              │        │之「戊○○│            │      │            │丁○○共同委任│
│    │          │              │        │」印文壹枚│            │      │            │律師提起本案民│
│    │          │              │        │）        │            │      │            │事訴訟。本院宣│
├──┼─────┼───────┼────┼─────┼──────┼───┼──────┤判後，丁○○不│
│ ２ │民事委任狀│97年7 月25日前│委任人欄│「己○○」│97年7 月25日│ 本院 │本院97年度訴│服提起上訴，經│
│    │          │某日          │        │印文壹枚（│            │      │字第4637號民│臺灣高等法院於│
│    │          │              │        │上另有盜用│            │      │事卷第133 頁│98年12月17日以│
│    │          │              │        │之「戊○○│            │      │            │98年度重上字第│
│    │          │              │        │」印文壹枚│            │      │            │478 號廢棄原判│
│    │          │              │        │）        │            │      │            │決，發回本院更│
│    │          │              │        │          │            │      │            │審。          │
└──┴─────┴───────┴────┴─────┴──────┴───┴──────┴───────┘
附表十一
┌──┬─────┬───────┬────┬─────┬──────┬───┬──────┬───────┐
│編號│文件名稱  │   偽造時間   │ 欄  位 │偽造之署押│  行使時間  │持之行│  出    處  │  備      註  │
│    │          │              │        │          │            │使對象│            │              │
│    │          │              │        │          │            │      │            │              │
├──┼─────┼───────┼────┼─────┼──────┼───┼──────┼───────┤
│ １ │民事起訴狀│97年10月15日前│具狀人欄│「己○○」│97年6 月9 日│ 本院 │本院97年度北│本案嗣經本院改│
│    │          │某日          │        │印文壹枚（│            │      │調字第676 號│依通常程序審理│
│    │          │              │        │上另有盜用│            │      │民事卷第6 頁│（案號：98年度│
│    │          │              │        │之「戊○○│            │      │            │審訴字第1443號│
│    │          │              │        │」印文壹枚│            │      │            │。            │
│    │          │              │        │）        │            │      │            │              │
├──┼─────┼───────┼────┼─────┼──────┼───┼──────┤              │
│ ２ │民事委任狀│97年11月19日前│委任人欄│「己○○」│97年11月19日│ 本院 │本院97年度北│              │
│    │          │某日          │        │印文壹枚（│            │      │調字第676 號│              │
│    │          │              │        │上另有盜用│            │      │民事卷第22頁│              │
│    │          │              │        │之「戊○○│            │      │            │              │
│    │          │              │        │」印文壹枚│            │      │            │              │
│    │          │              │        │）        │            │      │            │              │
└──┴─────┴───────┴────┴─────┴──────┴───┴──────┴───────┘
附表十二
┌──┬─────┬───────┬────┬─────┬──────┬───┬──────┬───────┐
│編號│文件名稱  │   偽造時間   │ 欄  位 │偽造之署押│  行使時間  │持之行│  出    處  │  備      註  │
│    │          │              │        │          │            │使對象│            │              │
│    │          │              │        │          │            │      │            │              │
├──┼─────┼───────┼────┼─────┼──────┼───┼──────┼───────┤
│ １ │民事起訴狀│97年10月29日前│具狀人欄│「己○○」│97年10月29日│ 本院 │本院97年度北│本案嗣經本院改│
│    │          │某日          │        │印文壹枚（│            │      │調字第727 號│依通常程序審理│
│    │          │              │        │上另有盜用│            │      │民事卷第6頁 │（案號：98年度│
│    │          │              │        │之「戊○○│            │      │            │審重訴字第736 │
│    │          │              │        │」印文壹枚│            │      │            │號。          │
│    │          │              │        │）        │            │      │            │              │
└──┴─────┴───────┴────┴─────┴──────┴───┴──────┴───────┘

司法院資訊處製作；財團法人民間司法改革基金會備份。
